【裁判字號】    92,判,1151
【裁判日期】    920904
【裁判案由】    公平交易法
【裁判全文】
最  高  行  政  法  院  判  決                  九十二年度判字第一一五一號
    再 審原 告  行政院公平交易委員會
    代  表  人  甲○○
    再 審被 告  交通部公路總局
    代  表  人  乙○○
右當事人間因公平交易法事件，再審原告對本院中華民國九十一年四月二十六日九十
一年度判字第六二一號判決提起再審之訴。本院判決如左：
    主  文
再審之訴駁回。
再審訴訟費用由再審原告負擔。
    事  實
緣再審被告（原臺灣省交通處公路局，民國八十八年七月一日改隸交通部）被檢舉未
依橋樑伸縮縫規範辦理同等品審核，為足以影響交易秩序之欺罔及顯失公平行為。經
再審原告認定其違反公平交易法第二十四條規定，乃依同法第四十一條前段規定，以
八十七年五月二十九日（八七）公處字第一一八號處分書，命再審被告自處分書送達
之次日起，應立即停止前項足以影響交易秩序之欺罔及顯失公平行為。再審被告不服
，一再訴願，遞遭決定駁回，遂提起行政訴訟，經本院九十一年度判字第六二一號判
決（下稱原判決）再訴願決定、訴願決定及原處分均撤銷。再審原告以原判決有行政
訴訟法第二百七十三條第一項第十四款原判決就足以影響於判決之重要證物漏未斟酌
之再審事由提起再審之訴，茲摘兩造訴辯意旨如次：
再審原告起訴意旨略謂︰一、原判決理由僅依據再審被告八十六年十二月二日八六─
三六二─一─二六號復函主旨：「有關貴公司函送台九線１３７Ｋ＋２８８南澳橋伸
縮縫整修工程，伸縮縫使用型式乙案，因與合約規定型式不符，本段不同意使用，應
依合約設計圖施工，復請查照。」即率爾認為再審被告已就昭林營造股份有限公司（
下簡稱昭林公司）所送驗之替代品進行實質審核，原判決之認定與本案事實顯不相符
。蓋各廠牌之產品型式本即互不相同，乃理所當然之事，故始有同等品審核之問題。
惟觀前揭函文之內容，再審被告僅謂系爭替代品與合約規定型式不符，即不同意使用
，完全未見有提及係依何種審查標準進行同等品之實質審核，如何能僅依「與合約規
定型式不符」乙語即認定再審被告已進行實質審核，原判決之認定稍嫌率斷。二、再
者，依據原處分卷所附公路局第四區工程處南澳工務段八六─三六二─一（二九）號
函說明二「本工程設計圖附註第十一條雖載有：『承包商亦得依特定條款之規定採用
經工程司核准之其他型式產品』，惟本工程設計之原意僅在採用設計圖之型式，故並
無訂定其他特定條款，若採用其他型式產品代替，違背合約精神，且有違公平性」等
語，可知再審被告之意思除原設計圖樣之型式外，根本不准許任何其他代替品。益證
再審被告並未就昭林公司所送驗伸縮縫之材質、強度、耐久性等物理、化學及機械性
等數值為實質審核。原判決就前開足以影響判決結果之重要證據竟漏為審酌，而僅以
再審被告八十六年十二月二日八六─三六二─一─二六號復函之寥寥數語，即誤斷再
審被告已就系爭替代品進行審酌。爰依行政訴訟法第二百七十三條第一項第十四款之
規定，提起本件再審之訴，請將原判決廢棄，並撤銷訴願決定及原處分等語。
再審被告答辯意旨略謂︰所謂「就足以影響判決結果之重要證據漏未審酌」，依其文
義而言，係指：「已存在（或呈現在）卷宗內」之某一「可見或有形之人證或物證」
，而鈞院於判決時，就該「已存在（或呈現在）卷宗內」之某一「可見或有形之人證
或物證」於判決書內「隻字未提」。而，如果鈞院於判決時，若審酌該「已存在（或
呈現在）卷宗內」之某一「可見或有形之人證或物證」時，將使判決結果改變，並使
主張有某一足以影響判決結果之重要證據漏未審酌之一方，獲得更有利或勝訴之判決
結果。但：一、依再審原告所提出之再審理由內容，實無法看出，有那一個「已存在
（或呈現在）卷宗內」之某一「可見或有形之人證或物證」，鈞院於判決時，就該已
存在（或呈現在）卷宗內之某一「可見或有形之人證或物證」，於判決書內「隻字未
提」？而如果鈞院於判決時，若審酌該已存在（或呈現在）卷宗內之某一「可見或有
形之人證或物證」時，將使判決結果改變，並使主張有「某一足以影響判決結果之重
要證據漏未審酌」之再審原告受到更有利或勝訴之判決？（簡言之：再審原告主張之
該「足以影響判決結果、漏未審酌」之重要證據何在？二、若再審原告指再審被告八
十六年十二月二日八六—三六二—一—二六號函以及公路局第四區工程處南澳工務段
八六—三六二—一—二九號函，為再審原告所主張「足以影響判決結果、漏未審酌」
之重要證據，然鈞院於九十一年度判字第六二一號判決中，確已依前開二函，做為再
審被告經實質審查後，因昭林公司所提出之「橡膠」代替品無論在材質、強度、耐久
性等各方面，均不及（亦無法及）於契約中所約定之「鋼板」。再審被告故爾發函，
不表同意。職是，鈞院就前開二函已有審酌，並無再審原告所言，鈞院就前開二函有
漏未審酌之情事。三、況，縱要求鈞院再度審酌前開二函，亦僅會再次證明：「橡膠
」代替品無論在材質、強度、耐久性等各方面，均不及（亦無法及）於契約中所約定
之「鋼板」。再審被告故爾發函，不表同意。職是，縱應再審原告之要求，再審酌前
開二函，並無法使再審原告因此獲致更有利或勝訴之判決。四、若再審原告係指鈞院
就前開二函之所以形成之過程未加調查，即遽引為再審被告有利之判決，其判決有誤
，則再審原告顯係主張鈞院有「應調查而未調查」之情事。然，試問：鈞院是否有「
應調查而未調查」之情事？再審原告是否曾有於鈞院為判決前，提出某一事項要求鈞
院調查，而鈞院卻未加以調查之情事存在？或，是否有再審原告主張某一事項為鈞院
依職權應加以調查，而鈞院卻有未加以調查之情事存在？答案似為否定。五、退一步
言，再審被告所屬員工在業務方面涉獵多年，均屬專業。在昭林公司提出「橡膠」代
替品時，再審被告之所屬員工依各自擁有之專業智識與能力，經各方面之分析與判斷
後，認定「橡膠」代替品無論在哪一方面，均不及（亦無法及）於契約中所約定之「
鋼板」，方發前舉二函，表明不同意。職是，再審被告方面，確已對昭林公司所提出
之代替品（依渠等自己之方式）做實質審核，再審原告指再審被告發出前開函文之後
，並未就代替品做實質審核，實有誤會。而本件工程承攬合約之施工補充說明第三點
中既已明定有關伸縮縫鋼材之各項規範，並經投標廠商昭林公司簽章在案，昭林公司
理應知悉橡膠類伸縮縫不在本件工程使用範圍之內。職是，昭林公司對其所提出「橡
膠」代替品無論在那一方面，均不及（亦無法及）於契約中所約定之「鋼板」，亦應
早知之甚稔。六、再審原告又稱：再審被告並未就昭林公司所送驗伸縮縫之材質、強
度、耐久性等物理、化學及機械性等數質為實質審核，故，再審原告依此點，似仍認
再審被告並未就昭林公司所送驗之代替品做實質審核。然：（一）、再審原告此一論
點，必須建立在一前提上，即：所謂實質審核即指（亦僅指）就物品之材質、強度、
耐久性等物理、化學及機械性等數質為審核，至於其他方式之審核，即不是實質審核
。（二）、為何僅有再審原告所肯認之方式（即所謂實質審核係指（亦僅指）就物品
之材質、強度、耐久性等物理、化學及機械性等數質為審核）方屬於實質審核？其依
據何在？為何其他方式之審核不能算是實質審核？此部分之依據又在那裏？為何再審
被告所屬員工依各自擁有之專業智識與能力，經各方面之分析與判斷後，認定「橡膠
」代替品均不及（亦無法及）於契約中所約定之「鋼板」之認定，不能算是實質審核
？理由又何在？綜上所陳各節，可證再審原告所舉諸情節，除與法律所規定再審之要
件不符之外，亦無可為再審之理由，請判決駁回再審原告之訴等語。
    理  由
按行政訴訟法第二百七十三條第一項第十四款所謂原判決就足以影響於判決之重要證
物漏未斟酌，係指足以影響判決基礎之重要證物，雖在前訴訟程序業已提出，然未經
原判決加以斟酌者而言。如該證物無關重要，若縱經斟酌亦不足以影響原判決之內容
，或原判決曾於理由中說明其為不採之證據者，均與該款規定之要件不符。查再審被
告（原臺灣省交通處公路局，民國八十八年七月一日改隸交通部）被檢舉未依橋樑伸
縮縫規範辦理同等品審核，為足以影響交易秩序之欺罔及顯失公平行為。經再審原告
認定其違反公平交易法第二十四條規定，乃依同法第四十一條前段規定，以八十七年
五月二十九日（八七）公處字第一一八號處分書，命再審被告自處分書送達之次日起
，應立即停止前項足以影響交易秩序之欺罔及顯失公平行為。再審被告不服，循序提
起行政訴訟，原判決以：查再審被告八十六年十二月二日以八六—三六二—一—二六
號函復原審參加人略謂：「主旨：有關貴公司函送台九線１３７Ｋ＋２８８南澳橋伸
縮縫整修工程，伸縮縫使用型式乙案，因與合約規定型式不符，本段不同意使用，應
依合約設計圖施工，復請查照。說明：‧‧‧二、本工程合約圖已規定伸縮縫之型式
，應依設計圖施工，並儘速繪製施工圖送審。三、本工程合約並無特訂條款。」該函
說明三固記載「本工程合約並無特訂條款。」惟依其主旨，再審被告係已為審核，認
其型式與規定型式不符，而不同意使用原審參加人之所提型式之產品，似無再審原告
所稱拒絕審核情形。系爭工程招標時，其橋面伸縮縫Ｃ級標準圖附註十一縱載有「本
級橋面伸縮縫除本設計圖之型式外，承包商亦得依特訂條款之規定採用經工程司核准
之其他型式產品」，承包商因而有請求再審被告為同等品之審核之權利。然承包商所
提者是否同等品，再審被告自有審核權，非承包商提出申請，再審被告均須核准認定
係同等品。依上函旨，本件再審被告已審核原審參加人所提者，認與設計圖規定型式
不符，亦即認非同等品而不同意使用，似無再審原告所指拒絕審核之欺罔或顯失公平
之行為，原處分命再審被告停止該行為，即失其依據。一再訴願決定，未予糾正，均
有違誤。再審被告執此爭執，為有理由，因而將再訴願決定、訴願決定及原處分均撤
銷，由再審原告另為適法處理。查原判決已對再審被告八十六年十二月二日八六—三
六二—一—二六號函以及公路局第四區工程處南澳工務段八六—三六二—一—二九號
函，審認再審被告業經實質審核原審參加人昭林公司所提出之代替品，在材質等方面
與契約約定內容不合，自難謂原判決有其所指漏未審酌情形。核無漏未斟酌足以影響
判決之重要證物之情事，難謂原判決有行政訴訟法第二百七十三條第一項第十四款再
審原因。本件並無再審理由，應予駁回。
據上論結，本件再審之訴為無理由，爰依行政訴訟法第二百七十八條第二項、第二百
八十一條、第九十八條第三項前段，判決如主文。
中    華    民    國    九十二      年      九        月      四        日
                    最 高 行 政 法 院  第 三 庭
                                審 判 長 法  官      吳  錦  龍
                                         法  官      林  家  惠
                                         法  官      林  茂  權
                                         法  官      劉  鑫  楨
                                         法  官      吳  明  鴻
右  正  本  證  明  與  原  本  無  異
                                         法院書記官  莊  俊  亨
中    華    民    國    九十二      年      九        月      四        日


司法院資訊處製作；財團法人民間司法改革基金會備份。
